臺灣臺中地方法院刑事判決　　　　　　 100年度訴字第1161號
公　訴　人　臺灣臺中地方法院檢察署檢察官
被　　　告　林昌民
上列被告因違反槍砲彈藥刀械管制條例案件，經檢察官提起公訴
（100年度偵字第2348號）， 被告於準備程序中就被訴事實為有
罪之陳述，經告知簡式審判程序之旨，並聽取公訴人及被告之意
見後，由本院合議庭裁定由受命法官獨任進行簡式審判程序，判
決如下：
    主    文
林昌民未經許可，持有子彈，處有期徒刑肆月，併科罰金新臺幣
壹萬元，有期徒刑如易科罰金，及罰金如易服勞役，均以新臺幣
壹仟元折算壹日。
    犯罪事實
一、林昌民曾因竊盜案件，經國防部中部地方軍事法院於民國10
    0年3月28日以100年度訴字第16號判處有期徒刑6月，如易科
    罰金以新臺幣1千元折算1日確定，並於100年 5月2日經易科
    罰金繳清罰金執行完畢（於本案不構成累犯）。其明知具有
    殺傷力之子彈， 係屬槍砲彈藥刀械管制條例第4條第1項第2
    款所列管之彈藥，非經中央主管機關許可，不得非法持有，
    竟於86年6、7月間某日，與友人唱歌後騎駛機車返家途中，
    在臺中市○○區○○街附近，因其友人按鳴喇叭之行車糾紛
    ，引起駕駛保時捷牌車輛之不詳成年人之不滿，遂對空鳴槍
    ，並欄下林昌民等人所騎乘之摩托車後，對該按鳴喇叭之友
    人開槍，林昌民見狀遂與另名友人上前制止，過程中自該保
    時捷牌車輛駕駛之同行女子所攜帶之釣魚袋中掉出具有殺傷
    力之口徑12GAUGE制式霰彈1顆，林昌民遂將之撿起後放入口
    袋內，而自斯時起未經許可，而無故持有，並將上開具有殺
    傷力之口徑12GAUGE制式霰彈1顆，放置在其位於臺中縣神岡
    鄉（現改制為臺中市神岡區○○○路150巷102號住處房間之
    書桌抽屜內藏放。嗣因林昌民另涉犯違反毒品危害防制條例
    案件（所犯施用毒品部分，經國防部中部地方軍事法院於10
    0年 3月3日以100年度聲勒字第4號裁定送國防部中部地方軍
    事法院檢察署看守所施以觀察、勒戒後，經評定認無繼續施
    用毒品之傾向， 並由國防部中部地方軍事法院檢察署以100
    年度毒偵字第2號為不起訴處分），於100年 1月20日上午10
    時20分許，經警持由本院法官所核發之100年度聲搜字第149
    號搜索票，前往林昌民位在臺中市○○區○○路150巷102號
    住處執行搜索時，當場在上址房間內扣得前揭具殺傷力之口
    徑12GAUGE制式霰彈1顆（業經鑑驗試射）。
二、案經臺中市政府警察局豐原分局移送臺灣臺中地方法院檢察
    署檢察官偵查起訴。
    理  由
壹、程序方面：
一、本案應先予說明部分：
    按憲法第8條第1項規定，人民身體之自由應予保障，非由法
    院依法定程序，不得審問處罰。憲法第16條並規定人民有訴
    訟之權。現役軍人亦為人民，自應同受上開規定之保障。又
    憲法第 9條規定：「人民除現役軍人外，不受軍事審判。」
    乃因現役軍人負有保衛國家之特別義務，基於國家安全及軍
    事需要，對其犯罪行為得設軍事審判之特別訴訟程序，非謂
    軍事審判機關對於軍人之犯罪有專屬之審判權。至軍事審判
    之建制，憲法未設明文規定，雖得由立法機關裁量而以法律
    定之，惟軍事審判機關所行使者，亦屬國家刑罰權之一種，
    其發動與運作，必須符合正當法律程序之最低要求，包括獨
    立、公正之審判機關與程序。觀諸民國88年10月 2日修正公
    布，同年10月 3日起施行之軍事審判法，其修正過程，考量
    「刑事訴訟之審判權，原則上應由法院行使；現役軍人如涉
    嫌犯罪，唯有在必要之情況下，方有接受軍事審判之義務。
    」並明定軍法案件得上訴司法之最高法院或高等法院，完成
    軍司法終審一元化之目標，尤為瞭然。 又刑事訴訟法第1條
    第1項規定 ：「犯罪，非依本法或其他法律所定之訴訟程序
    ，不得追訴、處罰。」第2項規定 ：「現役軍人之犯罪，除
    犯軍法應受軍事裁判者外，仍應依本法追訴、處罰。」而軍
    事審判法即為刑事訴訟法之特別法，依軍事審判法第1條第1
    項之規定：「現役軍人犯陸海空軍刑法或其特別法之罪，依
    本法之規定追訴審判之，其在戰時犯陸海空軍刑法或其特別
    法以外之罪者，亦同。」顯見立法機關認為在「法治國原則
    」下，軍事審判之範圍應有所抑制。是在承平時期，以現役
    軍人犯陸海空軍刑法或其特別法之罪者為限，始得依軍事審
    判法之規定追訴審判之；如所犯為陸海空軍刑法或其特別法
    以外之罪，法既無得由軍法機關依軍事審判法之規定追訴審
    判之明文，揆諸上開說明，自應由司法機關依刑事訴訟法之
    規定追訴處罰，其理至明。雖立法機關前以確保國家安全，
    維護社會安定為由，曾以法律擴張軍事審判之範圍，而於國
    家安全法第8條第2項規定：「現役軍人犯罪，由軍法機關追
    訴審判，但所犯為陸海空軍刑法及其特別法以外之罪，而屬
    刑法第61條所列各罪者，不在此限。」但依88年10月 2日修
    正公布，同年10月3日起施行之軍事審判法第237條規定：「
    國家安全法第8條第2項自中華民國90年10月 2日停止適用。
    」是自90年10月 2日起，關於現役軍人犯罪，即不得再適用
    國家安全法第8條第2項之規定，而應回歸法治常態之要求，
    依法律適用之基本原則，除軍事審判法有特別規定者外，均
    應由司法機關依刑事訴訟法之規定追訴處罰。至軍事審判法
    第5條第1項雖又規定：「犯罪在任職服役前，發覺在任職服
    役中者，依本法追訴審判。但案件在追訴審判中而離職離役
    者，初審案件應移送該管第一審之法院，上訴案件應移送該
    管第二審之法院審判。」第2項規定 ：「犯罪在任職服役中
    ，發覺在離職離役後者，由法院審判。」依其立法體例，係
    在補充軍事審判法第1條之規定，必現役軍人犯罪符合第1條
    之規範，始有該法條適用之可言（最高法院95年度台非字第
    122號判決意旨參照）。 次按持有槍砲為長時間之繼續，乃
    行為之繼續而非狀態之繼續，故如未受允准，持有槍砲而無
    正當理由之行為持續長時間，於終止持有前，均在其犯罪行
    為實施中。其間法律縱有變更，其行為既繼續實施至新法施
    行以後，即與犯罪後法律有變更之情形不同，不生新舊法比
    較適用之問題（最高法院75年度台上字第3370號判決意旨可
    資參照）。查本件被告林昌民係於87年 4月16日入伍，嗣於
    100年3月16日退伍（見本院卷附之被告個人兵籍資料查詢結
    果），其於服役前之86年6、7月間起即未經許可持有子彈，
    其持有之行為繼續至服役中之100年1月20日為警查獲時止，
    則其犯罪及為警查獲之發覺時間，均係於任職服役中，應堪
    認定，惟其所犯之未經許可持有子彈罪，並非陸海空軍刑法
    或其特別法所規定之罪，揆諸前揭法條之規定及說明，自應
    由司法機關依據刑事訴訟法追訴審判，準此，本院對於被告
    所為未經許可持有子彈之犯行，自有審判權，先予敘明。
二、按除被告所犯為死刑、無期徒刑、最輕本刑為 3年以上有期
    徒刑之罪或高等法院管轄第一審案件者外，於法院行準備程
    序進行中，被告先就被訴事實為有罪之陳述時，審判長得告
    知被告簡式審判程序之旨，並聽取當事人、代理人、辯護人
    及輔佐人之意見後，裁定進行簡式審判程序；且受命法官行
    準備程序，與法院或審判長有同一之權限；又簡式審判程序
    之證據調查，不受刑事訴訟法第159條第1項、第161條之2、
    第161條之3、第163條之1及第164條至第170條規定之限制，
    此刑事訴訟法第273條之1第1項、第279條第2項前段、第273
    條之2分別定有明文。
三、查被告上開所犯為死刑、無期徒刑、最輕本刑為 3年以上有
    期徒刑以外之罪，且非屬高等法院管轄第一審之案件，經本
    院合議庭裁定由受命法官行準備程序時，被告就被訴事實為
    有罪之陳述後，復經本院合議庭裁定由受命法官獨任行簡式
    審判程序，是其證據之調查，自不受刑事訴訟法第159條第1
    項、第161條之2、第161條之3、第163條之1及第164條至第1
    70條規定之限制。
貳、實體方面：
一、上開犯罪事實業據被告於警詢、檢察官偵查中及本院審理時
    均坦承不諱，並有查扣子彈照片2幀在卷可憑，復有口徑12G
    AUGE制式霰彈1顆扣案足資佐證。而上開扣案子彈1顆，經送
    請內政部警政署刑事警察局鑑驗結果認：「 送鑑霰彈1顆，
    認係口徑12 GAUGE之制式霰彈，經試射，可擊發，認具殺傷
    力。」此有該局100年2月17日刑鑑字第1000014505號鑑定書
    1份附卷可憑（見100年度偵字第2348號偵查卷第18頁），足
    徵被告不利於己之自白核與事實相符，堪予採信，本件事證
    明確，被告犯行洵堪認定。
二、核被告林昌民所為， 係犯槍砲彈藥刀械管制條例第12條第4
    項之未經許可持有子彈罪。按持有槍、彈罪，其持有之繼續
    為行為之繼續，而非狀態之繼續，亦即一經意圖犯罪而持有
    槍枝，該罪雖告成立，但其完結，須繼續至持有行為終了之
    時為止 （最高法院79年度台非字第264號判決可資參照）。
    次按繼續犯之犯罪行為繼續實施之中，期間法律縱有變更，
    但其行為既繼續實施至新法施行以後，自無行為後法律變更
    之可言（最高法院28年度上字第733號判例意旨參照）。 末
    按無故持有槍枝之主要組成零件及子彈罪為繼續犯，一經持
    有，犯罪即告成立，其嗣後之繼續持有，及終止持有之前，
    犯罪行為仍在繼續實施之中，其間法律縱有變更，但其行為
    既繼續實施至新法施行以後，自無行為後法律變更之可言（
    最高法院89年度台上字第287號、89年度台非字第186號判決
    意旨參照）。故而，被告開始持有上開具有殺傷力之口徑12
    GAUGE制式霰彈1顆之時間，雖係在槍砲彈藥刀械管制條例第
    12條於86年11月24日修正公布施行前；亦在94年2月2日修正
    公布之刑法施行（95年7月1日）前，然其持有之行為繼續至
    100年1月20日始被查獲，其持有行為之終了既在槍砲彈藥刀
    械管制條例第12條、刑法修正公布施行後，自無行為後法律
    變更可言，應逕行適用86年11月24日修正後之槍砲彈藥刀械
    管制條例第12條及95年7月1日開始施行之修正後刑法之規定
    予以論處，而無新舊法比較適用之問題，併予指明。爰審酌
    被告有竊盜前案（參見卷附臺灣高等法院被告前案紀錄表）
    之素行，高職畢業之智識程度（參見被告警詢調查筆錄受詢
    問人欄內之記載）、其為本件犯行之犯罪動機、目的僅係因
    好奇而單純持有，犯罪時並未受有刺激、犯罪手段尚屬平和
    、被告持有子彈之數量僅為 1顆，惟持有時間甚長，其明知
    未經主管機關許可不得持有具有殺傷力之子彈，仍予為之，
    並將所持有之上開子彈置放在住處內，對於社會治安及民眾
    起居安危造成潛在威脅，所為實不足取，惟尚無證據顯示被
    告業已持之另犯他罪，稍減其危害之程度及被告犯罪後坦承
    犯行態度良好等一切情狀，量處如主文所示之刑，併就有期
    徒刑部分，諭知易科罰金之折算標準（至本件公訴蒞庭檢察
    官雖有向本院請求判處被告有期徒刑 5月之具體求刑，然經
    本院衡量上揭諸情後，認尚無判處如公訴蒞庭檢察官所求處
    刑度之必要，附予敘明），且就所處罰金部分，諭知易服勞
    役之折算標準，以示懲儆。
三、至扣案口徑12GAUGE之制式霰彈1顆，業經送驗試射，僅剩餘
    彈殼，而失其原有子彈之結構及效能，不具殺傷力，已非屬
    違禁物，自無庸併為沒收之宣告，附此敘明。
據上論斷，應依刑事訴訟法第273條之1第1項、 第299條第1項前
段，槍砲彈藥刀械管制條例第12條第4項，刑法第11條前段、第4
1條第1項前段、第42條第3項，判決如主文。
本案經檢察官郭景東到庭執行職務。
中    華    民    國    100    年    6    月    15    日
                    刑事第一庭  法  官  許旭聖
以上正本證明與原本無異。
如不服本判決應於收受判決後10日內向本院提出上訴書狀，並應
敘述具體理由；其未敘述上訴理由者，應於上訴期間屆滿後20日
內向本院補提理由書（均須按他造當事人之人數附繕本）「切勿
逕送上級法院」。
                                書記官  林素真
中    華    民    國    100    年    6    月    15    日
附錄本案論罪科刑法條依據：
槍砲彈藥刀械管制條例第12條第4項：
未經許可，持有、寄藏或意圖販賣而陳列子彈者，處 5年以下有
期徒刑，併科新臺幣300萬元以下罰金。